【裁判字號】    98,聲再,36
【裁判日期】    980416
【裁判案由】    背信等
【裁判全文】
臺灣高等法院臺南分院刑事裁定          98年度聲再字第36號
再審聲請人
即受判決人  甲○○
選任辯護人  陳煥生律師
上列聲請人因背信等案件，對於本院九十七年度上訴字第五五一
號中華民國九十七年九月三十日確定判決（臺灣臺南地方法院九
十五年度訴字第六九五號、臺灣臺南地方法院檢察署九十五年度
偵字第二八三號），聲請再審，本院裁定如下：
    主  文
再審之聲請駁回。
    理  由
一、聲請再審意旨略以：
  (一)原確定判決以臆測、擬制方法為論罪之基礎，顯然違法：
  1.原確定判決略以：再審聲請人即受判決人甲○○原係威奈聯
    合科技股份有限公司（下稱威奈公司）製程部副理，負責威
    奈公司鍍膜機相關電腦設備之管理維護，乃為威奈公司處理
    事務之人。明知附檔名為RCP之參數執行檔，係供鍍膜濺鍍
    設備生產使用，附檔名為LG1、LG2、LG3、LG4之參數，係紀
    錄各次鍍膜製程中機台之電壓、電流、氣體流量、真空壓力
    、薄膜種類特性品質及相關流程與參數圖等重要生程資料，
    竟未經威奈公司同意，自行於民國94年5月26日上午7時55分
    進入臺南科技園區育成中心R409室，將電腦內負責量產之7
    組參數執行檔內容修改後，以同檔名回存。同時將700餘個
    附檔名為LG1、LG2、LG3、LG4之鍍膜製程監控參數及附檔名
    為RCP之參數執行檔刪除，使上開設備自92年12月至94年5月
    間所建立之生產、研發、測試數據均無從查知，量產品質亦
    因參數執行檔修改而受影響，致威奈公司受有損害等情。係
    以告訴人威奈公司之代表人黃文啟指證，再審聲請人亦不否
    認，而判處背信罪刑。但查告訴人威奈公司法定代理人林作
    英於97年2月4日已自認：當初因雙方對電腦使用、資訊保留
    看法有所出入，致生誤會爭議。嗣已達成和解，並具狀撤回
    告訴。因之，第一審臺灣臺南地方法院97年4月1日95年度訴
    字第695號判決：「甲○○被訴背信部分無罪；被訴妨害電
    腦使用罪部分公訴不受理」。檢察官不服提起上訴，原審竟
    將原判決關於背信部分撤銷改判罪刑確定。聲請再審人不服
    ，提起上訴，原審97年度上訴字第551號裁定駁回。聲請再
    審人提起抗告，復經最高法院98年度台抗字第97號裁定駁回
    。其理由並明白指示：「本件公訴人係以抗告人所涉該二罪
    屬裁判上一罪案件起訴，原判決既認定抗告人犯背信罪，第
    一審就此部分諭知無罪之判決不當，自應撤銷第一審判決全
    部，改判論處抗告人背信罪刑，並於理由內敘明妨害電腦使
    用罪部分無庸於主文另為不受理諭知，以單一刑罰權之宣示
    ，方為適法。而原判決僅將第一審判決關於背信部分撤銷，
    又對於妨害電腦使用罪部分，漏未於理由內說明不另為不受
    理諭知之旨，固有可議... 」已足見原確定判決為違背法令
    。況查本件告訴人以誇大不實之指訴，與實際事實全不相符
    。證人成功大學教授黃正雄所具：「甲○○刪除威奈科技鍍
    膜設備700項以上電腦檔案，對威奈科技股份有限公司造成
    傷害報告書」，全屬臆測之詞，亦與事實不符：
  (1)證人黃正雄於97年3月20日在第一審法院證稱：「（你的報
    告第1頁，倒數第3行寫在此鄭重申明：『如果甲○○確實刪
    除鍍膜設備700項以上電腦檔案，必然對威奈公司造成嚴重
    損害，並足以影響未來的營運』，這是不是你推測？）是。
    」、「（這是你的推測，因為你並沒有實際看到那些參數，
    他的品質是怎樣？）是。」
  (2)證人黃正雄於97年9月16日在第二審法院證稱：「（對於報
    告簽證內容，有何評論？）基本上照上面寫的，當時有點比
    較誇張，當時我很生氣，我對威奈期望很深，威奈是我二個
    博士畢業生，三個碩士畢業生他們辛苦創業出來的公司，我
    對他們期望很深，我聽到發生這些糾紛我很生氣，我對他的
    問題嚴重性就比較加重，到底他們損失多嚴重，我並不是清
    楚，...，我也不知道他們公司的產品對於參數有多重要，
    在我想像這麼多參數被刪除是很嚴重，是有影響。」
  2.原判決置上開有利於聲請再審人之足生影響於判決之證詞於
    不論，遽以推測臆斷方法為裁判之基礎，對聲請再審人論處
    罪刑，顯然違法。
  (二)茲因發現確實之新證據足認聲請人應受無罪之判決，應請准
    予再審以資救濟：
  1.聲請人發現威奈公司之鍍膜機係由英國Teer Coating公司所
    製造，該電腦曾於2005年（即民國94年）6月送Teer Coating
    公司修理，發現機台之偏壓電源供應器運作不正常；經過與
    此零件供應商ENI查證後，確認零件已經故障，並且維修不
    符經濟效益，因此在未更新的電源供應器期間，自無法由電
    腦執行任何設定之參數以及鍍膜生產的行為，...，在這之
    前，在電腦裡數以百計的紀錄檔，在整個生產控制的程序中
    並不需要使用這一類的紀錄檔（附檔名為LG1、LG2、LG3、
    LG4），不具保留需要，所以敝公司已經逕自刪除。有Teer
    Coating公司2008年（即民國97年）8月12日函為證。
  2.上開Teer Coating公司97年8月12日之函件為早已存在之證
    物，足可證明鍍膜機於94年6月已故障，如不更換新電源供
    應器，無法使用，而非聲請再審人所損壞。且附檔名為LG1
    、LG2、LG3、LG4之檔案均為不具保留需要之紀錄檔，此證
    明函為不需經過調查之確實新證據，應可認為聲請再審人並
    無毀壞該鍍膜機電腦參數之行為，威奈公司亦無受任何損害
    之事實，顯足以動搖原確定判決而為受判決人無罪之判決。
  (三)綜上所述，聲請再審人既無毀損電腦設備，自亦無從成立背
    信罪名，原審竟一罪二判為枉法裁判，為此，檢具事證理由
    ，依法提起再審云云。
二、按再審無理由經裁定駁回後，不得更以同一原因聲請再審，
    刑事訴訟法第四百三十四條第二項定有明文。次按有罪之判
    決確定後，為受判決人利益聲請再審，必其聲請之理由合於
    刑事訴訟法第四百二十條第一項各款所列情形之一或有第四
    百二十一條所定足以影響於判決之重要證據漏未審酌者，始
    得准許之。又刑事訴訟法第四百二十條第一項第六款所謂「
    發現確實之新證據」，係指該證據於事實審法院判決前業已
    存在，為法院、當事人所不知，不及調查斟酌，至其後始行
    發現，且就證據本身形式觀察，固不以絕對不須經過調查程
    序為條件，但必須顯然可認為足以動搖原有罪之確定判決，
    而為受判決人無罪、免訴、免刑或輕於原判決所認罪名之判
    決者為限。亦即該「新證據」須可認為確實具有足以動搖原
    確定判決，而對受判決人為更有利判決之「確實性」外，尚
    須具備該證據係在事實審法院於判決前已存在，因未經發現
    ，不及調查斟酌，或審判時未經注意，至其後始行發現之「
    嶄新性」特質，二者均屬不可或缺，倘若未具備上開「確實
    性」與「嶄新性」二種聲請再審新證據之特性，即不能據為
    聲請再審之原因（最高法院九十年度台抗字第七十一號判例
    參照）。又按被告聲請再審之理由，如僅對原確定判決認定
    事實之爭辯，或對原確定判決採證認事職權之行使，任意指
    摘，或對法院依職權取捨證據持相異評價等情，原審法院即
    使審酌上開證據，亦無法動搖原確定判決，自非符合足以生
    影響於原判決之重要證據漏未審酌。
三、經查：
  (一)本件再審聲請人上開聲請意旨(一)中關於威奈公司已於九十七
    年二月四日具狀撤回告訴及證人成功大學黃正雄教授之證詞
    全屬臆測之詞部分，聲請人曾執此聲請再審，經本院以九十
    七年聲再字第九十六號，以再審無理由裁定駁回在案，此有
    該裁定書存卷足稽，乃聲請人復以同一事由聲請再審，其程
    序上顯已違背規定，此部分之聲請即難認為適法。至聲請意
    旨(一)中另主張「九十八年度台抗第九十七號裁定理由：『本
    件公訴人係以抗告人所涉該二罪屬裁判上一罪案件起訴，原
    判決既認定抗告人犯背信罪，第一審就此部分諭知無罪之判
    決不當，自應撤銷第一審判決全部，改判論處抗告人背信罪
    刑，並於理由內敘明妨害電腦使用罪部分無庸於主文另為不
    受理諭知，以單一刑罰權之宣示，方為適法。而原判決僅將
    第一審判決關於背信部分撤銷，又對於妨害電腦使用罪部分
    ，漏未於理由內說明不另為不受理諭知之旨，固有可議』已
    足見原確定判決為違背法令」云云，然此係指摘原確定判決
    適用法律有無錯誤，為得否向最高法院檢察署檢察總長聲請
    提起非常上訴之問題，與再審制度係針對確定判決事實認定
    錯誤所為之救濟方法，要屬有間，自難據為聲請再審之理由
    。
  (二)另再審聲請人聲請意旨(二)雖辯稱：「Teer Coating公司97年
    8月12日函為早已存在之證據，足可證明鍍膜機於94年6月已
    故障，如不更換新電源供應器，無法使用，而非聲請再審人
    所損壞。且附檔名為LG1、LG2、LG3、LG4之檔案均為不具保
    留需要之紀錄檔，此證明函為不需經過調查之確實新證據，
    應可認為聲請再審人並無毀壞該鍍膜機電腦參數之行為，威
    奈公司亦無受任何損害之事實，顯足以動搖原確定判決而為
    受判決人無罪之判決。」云云，惟查Teer Coating公司九十
    七年八月十二日函雖為判決前已存在之證據，且為聲請人於
    原審判決前所未提出，然原確定判決認定被告係於九十四年
    五月廿六日上午七時五十五分進入臺南科技園區育成中心R4
    09室，以威奈公司核發之通行碼開啟鍍膜濺鍍設備之控制電
    腦，將電腦內負責量產之七組參數執行檔內容修改後，以同
    檔名回存，同時將700餘個附檔名為LG1、LG2、LG3、LG4之
    鍍膜製程監控參數及附檔名RCP之參數執行檔刪除，此為聲
    請人於原審審理時所不爭執，復有通行碼檔案電腦畫面相片
    、育成中心門禁刷卡紀錄、檔案修改、刪除電腦畫面等相片
    附卷可稽，且聲請人所提出之Teer Coating公司九十七年八
    月十二日函僅能證明鍍膜機於九十四年六月間零件故障，於
    未更換新的電源供應器期間，無法由電腦執行任何設定之參
    數以及鍍膜生產之行為，且Teer Coating公司逕自刪除數以
    百計的記錄檔（附檔名LG1、LG2、LG3、LG4），尚無法遽此
    推論聲請人於九十四年六月以前並無刪除鍍膜製程監控參數
    及附檔名RCP之參數執行檔之行為。從而，聲請人所提Teer
    Coating公司證明函仍不足以動搖原有罪之確定判決，即與
    「確實性」之意義不符，自不符合刑事訟法第四百二十條第
    一項第六款聲請再審之理由。
  (三)綜上所述，聲請人所舉上開再審事由，或係以同一理由聲請
    再審，或係與刑事訴訟法第四百二十條第一項第六款規定之
    要件不相符，其再審之聲請為無理由，應予駁回。
據上論斷，依刑事訴訟法第四百三十三條、第四百三十四條第一
項，裁定如主文。
中    華    民    國    98    年    4     月    16    日
                  刑事第六庭    審判長法  官    董武全
                                      法  官    杭起鶴
                                      法  官    沈揚仁
以上正本證明與原本無異。
不得抗告。
                                      書記官    廖文靜
中    華    民    國    98    年    4     月    20    日


司法院資訊處製作；財團法人民間司法改革基金會備份。
